【裁判字號】    92,台上,5627
【裁判日期】    921009
【裁判案由】    業務過失致人於死
【裁判全文】
最高法院刑事判決                              九十二年度台上字第五六二七號
    上   訴   人  臺灣高等法院檢察署檢察官
    上訴人即被告  甲○○
    選 任辯護 人  連元龍律師
                  林重宏律師
右上訴人等因被告業務過失致人於死案件，不服臺灣高等法院中華民國九十年四月二
十五日第二審判決（九十年度交上訴字第八號，起訴案號：臺灣桃園地方法院檢察署
八十九年度偵字第一０五八四號），提起上訴，本院判決如左：
    主  文
原判決撤銷，發回臺灣高等法院。
    理  由
本件原判決認定上訴人甲○○係愛心屋行銷股份有限公司送貨司機，為從事駕駛業務
之人，於民國八十九年五月五日下午三時三十分許，駕駛ＲＫ｜八○六一號自用小貨
車，進入桃園縣龜山鄉○○路尚未完全通車之路段，沿該道路往桃園縣龜山鄉方向行
駛，行經該路段林口分線八十二支二Ａ之十三電線桿旁附近時，本應注意汽車在一般
郊區道路行駛，時速應不得超過六十公里，並應注意車前狀況，隨時採取必要之安全
措施，以防止發生危險事故，且依當時情形，天候晴，路況良好，亦無不能注意之情
事，上訴人竟疏於注意車前狀況，且貿然以時速七十五公里以上之高速前行，適錢鎮
瀚騎乘車牌ＢＹＱ｜二七三號重機車後載黃光華，由該路段對向逆向行駛而來，致上
訴人發現時閃避不及，而與錢鎮瀚之重型機車正面撞擊，錢鎮瀚人、車倒地，造成錢
鎮瀚當場不治死亡，黃光華亦受有骨盆骨折、右髖骨骨折、腦視神經麻痺等傷害。上
訴人見狀，旋即報警自首等情。因將第一審判決撤銷，改判仍依想像競合犯，從一重
論處上訴人從事業務之人因業務上之過失致人於死罪刑（處有期徒刑十月），固非無
見。
惟查：（一）當事人在審判期日前，或審判期日，聲請調查之證據，如法院未予調查
，又未認其無調查之必要，以裁定駁回，或於判決理由內予以說明，其所踐行之訴訟
程序，自難謂非違法。上訴人在偵、審中一再主張該肇事路段有坡度，錢鎮瀚逆向超
速行駛而來，伊行經肇事地點時，因坡度關係，未能及時發現等語，並聲請原審法院
履勘現場或向桃園縣警察局龜山分局函查（見原審卷第二九頁）。原判決既認定上訴
人有疏未注意車前狀況之過失。對足以影響原判決事實認定之上開證據，未加調查
，復未說明無調查必要之理由，或以裁定駁回，其踐行之訴訟程序，於法有違。（二
）道路交通管理處罰條例所稱之道路，係指公路、街道、巷衖、廣場、騎樓、走廊、
或其他供公眾通行之地方而言，為該條例第三條第一款所明定。而道路交通安全規則
係依該條例第九十二條規定訂定。原判決事實已認定上訴人駕車肇事之地點係桃園縣
龜山鄉○○路尚未完全通車之路段，而卷附該路段照片亦顯示該路段起、終點均有禁
止進入標誌，且大部分以水泥路障阻止車輛進入。如該處係尚未完工屬非供公眾通行
之地方，則駕車行經該處時，是否已有應遵行之車道﹖在該處行車是否受道路交通安
全規則及道路交通管理處罰條例之約束﹖原判決俱未審認、說明，自屬理由不備。（
三）有罪判決書之事實一欄，為判斷其適用法令當否之準據，法院應將依職權認定與
論罪科刑有關之事實，翔實記載，然後於理由內逐一說明其憑以認定之證據，並使事
實認定與理由說明，互相適合，方為合法。倘事實認定與理由說明，不相一致，或事
實與理由欄內之記載，前後不符，按諸刑事訴訟法第三百七十九條第十四款後段規定
，均屬判決理由矛盾之當然違背法令。原判決事實認定：「上訴人竟疏於注意車前狀
況，且貿然以時速七十五公里以上之高速前行，適錢鎮瀚騎乘車牌ＢＹＱ｜二七三號
重機車後載黃光華，由該路段對向逆向行駛而來，致上訴人發現時閃避不及，而與錢
鎮瀚之重型機車正面撞擊，錢鎮瀚人、車倒地」，似意指錢鎮瀚有逆向行駛之與有過
失，此與其理由說明：「未審酌被害人亦疏未注意車前狀況，同有過失」，顯非一致
，而有理由矛盾之違法。以上，或係上訴人等之上訴意旨所指摘，或為本院得依職權
調查之事項，應認原判決有撤銷發回更審之原因。又原判決關於業務過失傷害部分，
依審判不可分原則，應一併發回。
據上論結，應依刑事訴訟法第三百九十七條、第四百零一條，判決如主文。
中      華      民      國    九十二    年      十      月      九      日
                              最高法院刑事第一庭
                                  審判長法官  施  文  仁
                                        法官  林  永  茂
                                        法官  蕭  仰  歸
                                        法官  洪  文  章
                                        法官  花  滿  堂
      右正本證明與原本無異
                                              書  記  官
中      華      民      國    九十二    年      十      月     十五     日
                                                                        ｖ


司法院資訊處製作；財團法人民間司法改革基金會備份。
